臺灣臺中地方法院交通事件裁定　　　 100年度交聲字第1763號
　　　　　　　　　　　　　　　　　 100年度交聲字第1764號
　　　　　　　　　　　　　　　　　 100年度交聲字第1765號
原處分機關　交通部公路總局臺中區監理所
異　議　人　曾俊銘
即受處分人
上列受處分人因違反道路交通管理處罰條例案件，對於交通部公
路總局臺中區監理所中華民國100 年6 月7 日、100 年6 月9 日
所為之處分（原處分案號：中監違字第裁60-P00000000、60-T00
000000、60-T00000000號）聲明異議，本院裁定如下：
    主  文
原處分均撤銷。
曾俊銘不罰。
    理  由
一、原處分機關交通部公路總局臺中區監理所略以：(一)車牌號碼
    7483-VK 號自用小客車，於民國99年10月4 日下午2 時許，
    由張育豪駕駛，在花蓮火車站前，因「使用註銷牌照行駛公
    路」之違規，為花蓮縣警察局交通警察隊員警以違反道路交
    通管理處罰條例第12條第1 項第4 款規定，以花警交字第P0
    0000000 號舉發違反道路交通管理事件通知單當場掣單舉發
    ；(二)另於100 年4 月21日上午7 時30分，由李逸萍駕駛，在
    臺東市○○路128 巷40之1 號處，分別因「牌照業經註銷仍
    行駛公路（99年9 月6 日註銷）」、「使用他車牌照（2925
    -MK ）行駛公路」之違規，為臺東縣警察局交通警察隊警員
    以違反同條例第12條第1 項第8 款、第5 款規定，分別以東
    警交字第T00000000 、T00000 000號舉發違反道路交通管理
    事件通知單當場掣單舉發。而前開車牌號碼7483-VK 號自小
    客車之登記所有人林裕翔，於99年9 月6 日向高雄區監理所
    臺東監理站辦理拒不過戶註銷之車籍異動登記，並於100 年
    5 月2 日依道路交通管理處罰條例第85條規定，就前開3 件
    交通違規案件申請歸責予車輛實際所有人「曾俊銘」在案，
    經原處分機關於100 年5 月11日以中監自字第1000017555號
    函通知聲明異議人即受處分人（下稱受處分人），受處分人
    不服，原處分機關遂分別於100 年6 月7 日以中監違字第裁
    60-P00000000號裁決書裁處受處分罰鍰新臺幣（下同）8100
    元，牌照扣繳；於100 年6 月9 日以中監違字第裁60-T0000
    0000號裁決書裁處受處分人罰鍰7200元，及於100 年6 月9
    日以中監違字第裁60-T0000 0000 號裁決書裁處受處分人罰
    鍰7200元等語。
二、受處分人聲明異議意旨略以：伊不認識林裕翔，怎會有汽車
    買賣，車子亦非伊所有等語。
三、按汽車有使用註銷之牌照行駛，牌照借供他車使用或使用他
    車牌照行駛者，牌照業經繳銷、報停、吊銷、註銷，無牌照
    仍行駛者者，處汽車所有人3,600 元以上1 萬0,800 元以下
    罰鍰，並禁止其行駛；前項第1 款中屬未依公路法規定取得
    安全審驗合格證明，及第2 款、第9 款之車輛並沒入之；第
    3 款、第4 款之牌照扣繳之；第5 款至第7 款之牌照吊銷之
    ，道路交通管理處罰條例第12條第1 項第5 款、第8 款、第
    2 項分別定有明文。是由上開條文觀之，該等違規均係以「
    汽車所有人」為處罰對象，審其立法意旨，不外乎考量汽車
    係其所有之物，其對於汽車有管領、使用之權，相對而言，
    亦應對該汽車有維護、監督之責，故而，倘該汽車之牌照業
    經吊銷、註銷，或經扣繳後仍使用他車牌，而任由行駛上路
    ，即不能推諉責任，而有裁罰之正當性。申言之，該條所謂
    之「汽車所有人」，自應以對該汽車有管領、使用權限之實
    際所有人為規範之對象。
四、經查：
  (一)(1)車牌號碼7483-VK 號自用小客車，於99年10月4 日下午2
    時許，由張育豪駕駛，在花蓮火車站前，因「使用註銷牌照
    行駛公路」之違規，為花蓮縣警察局交通警察隊員警以違反
    道路交通管理處罰條例第12條第1 項第4 款規定，以花警交
    字第P0 0000000號舉發違反道路交通管理事件通知單當場掣
    單舉發；(2)另於100 年4 月21日上午7 時30分，由李逸萍駕
    駛，在臺東市○○路128 巷40之1 號處，分別因「牌照業經
    註銷仍行駛公路（99年9 月6 日註銷）」、「使用他車牌照
    （2925-MK ）行駛公路」之違規，為臺東縣警察局交通警察
    隊警員以違反同條例第12條第1 項第8 款、第5 款規定，分
    別以東警交字第T00000000 、T00000 000號舉發違反道路交
    通管理事件通知單當場掣單舉發。而前開車牌號碼7483-VK
    號自小客車登記所有人林裕翔，於99年9 月6 日向高雄區監
    理所臺東監理站辦理拒不過戶註銷之車籍異動登記，並於10
    0 年5 月2 日依道路交通管理處罰條例第85條規定，就前開
    三件交通違規案件，申請歸責予車輛實際所有人「曾俊銘」
    在案，經原處分機關於100 年5 月11日以中監自字第100001
    7555號函通知受處分人，受處分人不服，原處分機關遂分別
    於100 年6 月7 日以中監違字第裁60-P00000000號裁決書裁
    處受處分罰鍰8100元，並扣繳牌照；於100 年6 月9 日以中
    監違字第裁60-T00 000000 號裁決書裁處受處分人罰鍰7200
    元，及於100 年6 月9 日以中監違字第裁60-T00000000號裁
    決書裁處受處分人罰鍰7200元等情，固有前揭舉發機關舉發
    違反道路交通管理事件通知單、原處分機關裁決書各3 份、
    汽車車輛異動登記書、汽車異動歷史查詢資料、汽車車籍查
    詢資料、更生日報影本、交通部公路總局臺中區監理所100
    年5 月11日中監自字第1000017555號函、交通部公路總局高
    雄區監理所臺東監理站100 年5 月4 日高監東字第10000064
    03號函暨交通違規陳述單及查詢單各1 份附卷可稽。
  (二)證人即上開自小客車登記名義人林裕翔雖於99年7 月6 日在
    更生日報刊登內容為「本人林裕翔Ｚ000000000所有汽車7483
    -VR 號，已出讓予曾俊銘Ｚ000000000號尚未辦理過戶手續，
    限自登報日起七日內出面辦理過戶手續，逾期本人逕向監理
    單位辦理拒不過戶註銷手續」之催辦過戶廣告，並於99 年9
    月6 日向向高雄區監理所臺東監理站辦理拒不過戶註銷之車
    籍異動登記，有汽車車輛異動登記書、汽車異動歷史查詢資
    料、汽車車籍查詢資料及更生日報影本各1 份在卷足憑。惟
    證人即系爭車輛登記所有人林裕翔於本院調查時具結證述：
    伊並不認識在庭之受處分人曾俊銘。伊有個朋友也叫「曾俊
    銘」，伊朋友「曾俊銘」拜託伊用伊名義幫忙購買上開車號
    7483-VK 號自小客車，伊本來不答應，但因「曾俊銘」一直
    拜託，且表示幾個月後即會將車輛過戶至其名下，因此伊才
    答應，但「曾俊銘」僅繳交幾期汽車貸款，在99年5 月間，
    即未再繳納車貸，伊也找到不到「曾俊銘」，之後由伊家人
    幫伊繳清汽車貸款，而伊因不知道車輛在哪裡，怕有後續責
    任，所以才去監理所辦理拒不過戶註銷登記及登報。至於伊
    於99年7 月10日在更生日報上刊登之催辦過戶公告中，之所
    以會登載有伊朋友「曾俊銘」之身分證字號等年籍資料，係
    因伊當幫「曾俊銘」購買上開車輛，擔心會有責任，因此要
    求「曾俊銘」將其身分證資料提供給伊，「曾俊銘」遂影印
    其身分證影本給伊，伊即依照該身分證影本上之身分證字號
    等年籍資料，刊載於更生日報之催辦過戶公告中，但當初「
    曾俊銘」交給伊之身分證影本上所黏貼之照片，並非在庭之
    受處分人曾俊銘的照片，而係伊友人「曾俊銘」之照片等語
    明確。本院審酌證人林裕翔與受處分人既不相識，又無怨隙
    ，且於本院訊問時復經具結作證，如有虛偽陳述，依法須負
    偽證刑責，當無刻意設詞故為虛偽陳述之理，是證人林裕翔
    所為前揭證詞，堪可採信。則依證人林裕翔上開證詞，本件
    受處分人顯應係遭人冒用身分。從而，受處分人既非上開自
    小客車原登記所有人林裕翔所催辦過戶且辦理拒不過戶註銷
    車籍登記之對象，自非證人林裕翔申請前揭違規轉罰車輛之
    實際所有人至明。
五、綜上所述，受處分人既非前揭自小客車之實際所有人，自不
    應受處罰，原處分機關未察，認受處分人有前述違規行為之
    歸責事由據以裁罰，自有未洽。本件受處分人之異議為有理
    由，應由本院將原處分均撤銷，改為受處分人不罰之諭知。
據上論斷，應依道路交通管理處罰條例第87條第2 項，道路交通
事件處理辦法第19條前段，裁定如主文。
中    華    民    國    100    年    7    月    22    日
                  交通法庭   法  官  劉惠娟
以上正本證明與原本無異。
如不服本裁定，應於送達後5 日內，向本院提出抗告狀。（應附
繕本）
                             書記官  林世佳
中    華    民    國    100    年    7    月    22    日